【裁判字號】    94,金訴,1
【裁判日期】    950118
【裁判案由】    違反銀行法
【裁判全文】
臺灣嘉義地方法院刑事判決               94年度金訴字第1號
公  訴  人  臺灣嘉義地方法院檢察署檢察官
被      告  甲○○
上列被告因違反銀行法案件，經檢察官提起公訴（94年度偵字第
5018 號），本院判決如下：
    主  文
甲○○共同違反除法律另有規定者外，非銀行不得辦理國內外匯
兌業務之規定，處有期徒刑壹年陸月，緩刑參年。
    事  實
一、甲○○明知除法律另有規定者外，非銀行不得辦理國內外匯
    兌業務，竟自民國93年6月25日起至同年12月30日止，在其
    所架設之「深圳自由行」網頁公開留言版內刊登「小額匯款
    留言」，以其所有之中國信託商業銀行0000000000000號帳
    戶，接受附表所示吳民傑等人委託匯款，除向客戶收取浮動
    匯率之匯差外，並加收每筆人民幣50元之代價，及大陸地區
    銀行匯款手續費1%之費用，再由具有相同犯意聯絡之大陸當
    地地陪綽號「小愛」之不詳年籍成年大陸女子，在大陸地區
    持被告之金融卡提領人民幣後，分別辦理匯款予匯款人所指
    定之收款人，反覆以此方式從事為不特定人辦理匯款至中國
    大陸之業務，並以此營利。
二、案經法務部調查局航業海員調查處移請臺灣嘉義地方法院檢
    察署檢察官偵辦起訴。
    理  由
一、訊據被告甲○○對於上揭事實於本院審理時坦承不諱，核與
    證人吳民傑、洪彥成、陳思妤、朱秋霖、劉代正於調查站訊
    問時證述之情節相符，並有中國信託商業銀行000000000000
    0號帳戶交易明細表一份附卷可稽。足徵被告自白與事實相
    符，故本件被告事證明確，犯行堪以認定，應依法論科。
二、按銀行法第29條第1項規定，除法律另有規定外，非銀行不
    得辦理國內外匯兌業務，所謂「匯兌」係指寄款、領款之一
    種方式，由某地付款，而於指定之地點領款而言；而所謂「
    國內外匯兌」係指銀行利用與國內異地或國際間同業相互劃
    撥款項之方式，如電匯、信匯、票匯等，以便利顧客國內異
    地或國際間交付款項之行為，以代替現金輸送，了結國際間
    財政上、金融上及商務上所發生之債權債務，收取匯費，並
    可得無息資金運用的一種銀行業務而言，故凡從事異地間寄
    款、領款之行為，無論是否賺有匯差，亦不論於國內或國外
    為此行為，均符合銀行法第29條第1項之「匯兌業務」之規
    定。核被告所為，係犯違反銀行法第29條第1項之規定，應
    依同法第125條第1項處斷。被告與年籍不詳之女子「小愛」
    就上開犯行，有犯意聯絡及行為分擔，應論以刑法第28條之
    共同正犯。被告先後多次違法經營國內外匯兌業務，本質上
    係屬反覆為同種類業務行為之犯罪，應係包括之一罪，尚無
    成立刑法第56條之連續犯。另被告身為旅行社業者，對於不
    得私下從事國內外匯兌業務，衡情理應知悉，何況，不得因
    不知法律而免除刑事責任，刑法第16條前段定有明文，本件
    被告既自承從事臺灣與大陸地區間之匯兌業務即已違反銀行
    法第29條第1項之規定，應依銀行法第125條第1項處罰，亦
    難以其不知前開法律之規定，而解免其刑事責任，是本案尚
    不得適用刑法第16條減輕其刑，附此說明。爰審酌被告犯後
    坦承犯行，態度良好，顯有悔意，亦無前科，被告之行為與
    銀行法規範杜絕重大規模經濟犯罪顯有差距，其犯罪所得相
    較於匯款之額度，尚屬微薄，若以所犯本件法定刑處3年以
    上10年以下有期徒刑相較，客觀上以一般國民生活經驗法則
    為之檢驗，應屬情輕法重，且足以引起一般人之同情，縱處
    以最低刑有期徒刑3年，仍屬過重，犯罪情狀尚堪憫恕，爰
    依刑法第59條規定酌減其刑，量處如主文所示之刑。又被告
    前未曾受有期徒刑以上刑之宣告，有臺灣高等法院被告全國
    前案紀錄表在卷可稽，其因一時失慮，偶罹刑典，經此刑之
    宣告後，當知警惕而無再犯之虞，本院認所宣告之刑以暫不
    執行為適當，併予宣告緩刑3年，以啟自新。
三、據上論斷，依刑事訴訟法第299條第1項前段、銀行法第29
    條第1項，刑法第11條前段、第28條、第59條、第74條第1款
    ，判決處如主文。
本案經檢察官王振名到庭執行職務
中    華    民    國    95    年    1    月    18    日
                  刑事第二庭   審判長  法  官  夏金郎
                                       法  官  盧鳳田
                                       法  官  洪嘉蘭
上列正本證明與原本無異。
如不服本判決，應於判決送達後10日內向本院提出上訴狀（應附
繕本）。告訴人或被害人如對於本判決不服者，應具備理由請求
檢察官上訴，其上訴期間之計算係以檢察官收受判決正本之日期
為準。
中    華    民    國    95    年    1    月    18    日
                                       書記官  吳明蓉
附錄本判決論罪科刑法條：
銀行法第29條
除法律另有規定者外，非銀行不得經營收受存款、受託經理信託
資金、公眾財產或辦理國內外匯兌業務。
違反前項規定者，由主管機關或目的事業主管機關會同司法警察
機關取締，並移送法辦；如屬法人組織，其負責人對有關債務，
應負連帶清償責任。
執行前項任務時，得依法搜索扣押被取締者之會計帳簿及文件，
並得拆除其標誌等設施或為其他必要之處置。
銀行法第125條
違反第 29 條第 1 項規定者，處 3 年以上 10 年以下有期徒刑
，得併科新臺幣1 千萬元以上2 億元以下罰金。其犯罪所得達新
臺幣一億元以上者，處7 年以上有期徒刑，得併科新臺幣2500萬
元以上5 億元以下罰金。
經營銀行間資金移轉帳務清算之金融資訊服務事業，未經主管機
關許可，而擅自營業者，依前項規定處罰。
法人犯前二項之罪者，處罰其行為負責人。


司法院資訊處製作；財團法人民間司法改革基金會備份。
